【裁判字號】    99,抗,19
【裁判日期】    990127
【裁判案由】    證人罰鍰
【裁判全文】
臺灣高等法院臺南分院刑事裁定            99年度抗字第19號
抗  告  人  臺灣臺南地方法院檢察署檢察官
受裁定人即
證      人  甲○○
上列抗告人因證人聲請裁定科以罰鍰案件，不服臺灣臺南地方法
院中華民國98年12月18日第一審裁定（98年度聲字第2429號）提
起抗告，本院裁定如下：
    主  文
抗告駁回。
    理  由
一、抗告意旨略以：原裁定諭知甲○○科罰鍰新臺幣（下同）1
    萬元，固非無見。惟查，證人前因經傳喚，未於98年11月19
    日下午2時到場，經聲請對證人科罰鍰，臺灣臺南地方法院
    於98年11月30日，以98年度聲字第2269號刑事裁定，科處罰
    鍰2萬元，本件證人係第2次不到場，原審卻僅科處罰鍰1萬
    元，低於第1次之罰鍰金額，量處過輕，尚有未洽等語。
二、原裁定意旨略以：證人甲○○因臺灣臺南地方法院檢察署98
    年度偵緝字第1064號被告楊明勳涉嫌竊盜等案件，經檢察官
    傳喚，應於98年12月10日下午2時15分到庭接受訊問，證人
    之傳票於98年11月26日送達其戶籍地址及居所時，因未獲會
    晤本人，亦無得收受文書之同居人或受僱人，而將該傳票依
    法分別寄存於送達地之南投縣政府警察局草屯分局中寮分駐
    所及臺中縣警察局內新派出所，而於同年12月6日發生送達
    效力，是本件證人業經合法傳喚，無正當理由而未於指定期
    日到場，亦有該署點名單存卷可考。從而，本件聲請人聲請
    對證人裁定科以罰鍰，為有理由，應予准許，本院並審酌證
    人經合法傳喚不到場、且係寄存送達，非本人或同居人、受
    僱人代受送達等情節，認對證人科以罰鍰新台幣1萬元，已
    可達儆懲之效，附此敘明。
三、按證人經合法傳喚，無正當理由而不到場者，得科以新臺幣
    三萬元以下之罰鍰，並得拘提之，再傳不到者，亦同。前項
    科罰鍰之處分，由法院裁定之。檢察官為傳喚者，應聲請該
    管法院裁定之，刑事訴訟法第178條第1項、第2項分別定有
    明文。
四、經查，證人甲○○係設籍於南投縣中寮鄉○○村○○街44號
    ，居所在臺中縣大里市○○路126巷1之2號，且並未在監所
    ，其因臺灣臺南地方法院檢察署98年度偵緝字第1064號被告
    楊明勳涉嫌竊盜等案件，經該署檢察官傳喚，應於98年12月
    10日下午2時15分至該署接受訊問，其傳票已經合法送達於
    證人甲○○上開戶籍地址及居所乙節，有其個人基本資料查
    詢結果、臺灣高等法院在監在押全國紀錄表、臺灣臺南地方
    法院檢察署檢察官辦案進行單、送達證書影本等各1件在卷
    可憑，是前揭證人之傳喚，業經合法送達，自堪認定。又按
    關於刑之量定，係實體法上賦予法院得為自由裁量之事項，
    苟已斟酌刑法第57條各款所列情狀，而未逾越法定刑度，或
    濫用其權限，即不得任意指摘為違法，最高法院著有72年度
    臺上字第6696號、75年度臺上字第7033號判例、95年度臺上
    字第7315號、第7364號判決意旨可資參照。且在同一犯罪事
    實與情節，如別無其他加重或減輕之原因，下級審法院量定
    之刑，亦無過重或失輕之不當情形，則上級審法院對下級審
    法院之職權行使，原則上應予尊重，復有最高法院85年度臺
    上字第2446號判決意旨可資參照。另就無正當理由不到場之
    證人得科處罰鍰3萬元以下，既亦係刑事訴訟法賦予法院得
    為自由裁量罰鍰若干之事項，揆諸上開判決旨趣，如無過重
    或失輕之不當情形，上級審法院原則上自應予尊重。抗告人
    雖以本件證人係第2次不到場，原審卻僅科處罰鍰1萬元，低
    於第1次之罰鍰金額為抗告理由，經核原審裁定既已審酌證
    人合法傳喚不到場、且係寄存送達，非本人或同居人、受僱
    人代受送達等情節，認對證人科以罰鍰新台幣1萬元，已可
    達儆懲之效，是認並未逾越法定罰鍰數額，或濫用其權限，
    即不得任意指摘為違法。
五、綜上所述，原審依上開相關事證，諭知科處證人甲○○罰鍰
    新台幣1萬元，本院經核原裁定認事用法，尚無不合。抗告
    意旨，指摘原裁定不當，聲請撤銷原裁定，非有理由，應予
    駁回。
六、依刑事訴訟法第412條，裁定如主文。
中    華    民    國    99    年    1     月    27    日
                  刑事第四庭    審判長法  官  吳志誠
                                      法  官  羅心芳
                                      法  官  吳森豐
以上正本證明與原本無異。
不得再抗告。
                                      書記官  岑  玢
中    華    民    國    99    年    1     月    27    日

司法院資訊處製作；財團法人民間司法改革基金會備份。
